臺灣高等法院刑事判決　　　　　　　　　94年度上易字第20號
上　訴　人
即　被　告　乙○○
選任辯護人　許麗紅律師
上列上訴人因傷害案件，不服臺灣臺北地方法院92年度易字第
1300號，中華民國93年12月7 日第一審判決（起訴案號：臺灣臺
北地方法院檢察署91年度偵字第11421 號），提起上訴，本院判
決如下：
    主  文
原判決關於乙○○部分撤銷。
乙○○傷害人之身體，處拘役貳拾日，如易科罰金，以佰元折
算壹日。
    事  實
一、緣甲○○（另由原審審理）因懷疑乙○○勾引其朋友，氣憤
    在心，乃偕同友人楊育菖、陳柏合（均經原審判決確定）及
    另一姓名年籍不詳綽號「阿寶」之成年男子，於民國90年11
    月19日凌晨三時許，至台北市中山區○○○路561號7樓704
    室乙○○之住所，一進門後甲○○即基於傷害犯意出手毆打
    乙○○，乙○○亦出手毆打甲○○，二人互相拉扯，而陳柏
    合及「阿寶」則基於幫助甲○○傷害乙○○之意思，告知乙
    ○○住處內之友人徐紹森不關伊事，要求徐紹森進入房間，
    嗣為防止徐紹森打電話報警，陳柏合並進房摔掉電話，待徐
    紹森出房間後，陳柏合及「阿寶」又要求徐紹森坐在客廳沙
    發上不要管事，讓甲○○與乙○○互為毆打，另楊育菖則基
    於與甲○○共同傷害乙○○之犯意，於甲○○與乙○○發生
    互毆約五分鐘後，再由楊育菖拉住乙○○之手，使甲○○毆
    打乙○○，致乙○○受有顏面、額部及兩頰多處傷害，甲○
    ○受有「臉上多處挫傷，疑頭部外傷」之傷害。
二、案經甲○○訴由台北市政府警察局中山分局報告台灣台北地
    方法院檢察署檢察官起訴。
    理  由
一、訊據上訴人即被告乙○○均矢口否認有傷害犯行，辯稱：因
    甲○○誤認伊與她男友有染，打聽到伊之住所，於凌晨三時
    許上門理論並進而傷害伊，伊係出於防衛自己生命之身體權
    而施以正當防衛，並非是單純互毆云云。經查：
  (一)甲○○偕同楊育菖、陳柏合及綽號「阿寶」之成年男子至羅
    珊珊住處傷害乙○○，乙○○因而受有「顏面、額部及兩額
    多處抓及擦傷及鼻  血」傷害之事實，業據告訴人乙○○於
    警訊、偵查及審理中指訴歷歷；又證人徐紹森亦證述：「三
    個男的先進來屋內，我才起床去看，另一個女的也進來，我
    看到甲○○已經動手打乙○○，我出去後就有兩個男的說沒
    你的事，叫我進到房間去，後來乙○○請我到房間內打電話
    ，何人架住乙○○？）答：（證人當庭指出楊育菖）楊育菖
    是架住乙○○的人」「（問：你是否可以指出何人是摔電話
    的人？）答：（證人當庭指出被告陳柏合）陳柏合是摔電話
    的人」「（問：你從房間出來後，是哪兩個男的叫你回房間
    不要管事？答：應該是陳柏合和一個拿包包的，他後來就沒
    有再出現過，今天沒有在庭所以我不知道他是誰。」等語（
    見原審九十二年十月二十八日審理筆錄），並有乙○○馬偕
    醫院甲種診斷證明書、受傷相片兩紙附卷可稽，由以上證人
    之證言可證，被告稱告訴人甲○○帶同楊育菖、陳柏合及綽
    號「阿寶」三名成年男子，於深夜時分往被告乙○○住處欲
    抓姦，而毆打被告等情屬實。
  (二)被告乙○○與甲○○發生互毆衝突，甲○○因而受有「臉上
    多處挫傷，疑頭部外傷」傷害之事實，業據告訴人甲○○於
    警訊時指述在卷，並有甲○○新光吳火獅紀念醫院乙種診斷
    證明書附卷可稽；另參諸證人徐紹森結證述：「..，他們後
    來有一個男的進來把電話摔掉，後來我就跟到客廳去，到客
    廳後有一個拿包包的人叫我到沙發上坐著，他們兩個女孩子
    就在那邊互相對打，因為甲○○打乙○○，所以乙○○就還
    手自衛」；「（問：請你描述他們兩人如何互毆？）答：都
    是用手，甲○○都是用手往乙○○臉部與胸口打，乙○○都
    是用手去抵擋，甲○○的手打過來，乙○○用手擋，他們兩
    人在拉扯當中，乙○○會傷到甲○○。」等語，被告乙○○
    亦自承其與甲○○兩人有單獨拉來拉去的情況，其與甲○○
    拉了五分鐘，又因為甲○○拉住伊頭髮時，伊雙手反抵亂抓
    ，可能那時候有抓傷甲○○等情（均見原審上開審理筆錄）
    ；被告乙○○雖辯稱伊係出於正當防衛云云，惟依據證人徐
    紹森及被告乙○○所述，甲○○僅有用手傷害乙○○，如羅
    珊珊係出於正當防衛而為阻擋，甲○○當不致受有如前述臉
    上多處挫傷之傷害，應認被告乙○○有故意出手毆傷甲○○
    ，其行為係互毆之行為，尚難主張正當防衛，故被告乙○○
    所辯係自衛云云，尚無可採。
二、核被告乙○○所為，係犯刑法第277條第1項之傷害罪。原審
    就被告上開傷害行為予以論罪科刑固非無見，然查，本件被
    告乙○○所以有傷害犯行，係因告訴人甲○○於凌晨三時，
    帶領楊育菖、陳柏合等人前往被告住宅尋釁，被告在遭彼三
    人毆打之下，亦出手毆打告訴人，其情節顯然較告訴人及楊
    育菖、陳柏合二人為輕，再參照告訴人甲○○所受之傷害非
    重，原審量處同案被告楊育菖拘役五十日，被告陳柏合拘役
    三十日，卻量處被告拘役四十日，其量刑顯有失當，被告上
    訴主張正當防衛雖無可採，然原判決之量刑既有上開可議之
    處，自應由本院撤銷原判決關於被告乙○○部分予以改判。
    爰審酌被告在自己住宅內，深夜時分遭告訴人帶同三名男子
    毆打，於此情形下出手毆打告訴人，參酌告訴人所受之傷勢
    ，被告與告訴人素不相識等一切情狀，量處拘役二十日，並
    諭知易科罰金之折算標準。
據上論斷，應依刑事訴訟法第369條第1項前段、第364條、第299
條第1項前段，刑法第277條第1項、第41條第1項前段，罰金罰鍰
提高標準條例第1條前段、第2條，判決如主文。
本案經檢察官周誠南到庭執行職務。
中　　華　　民　　國　　94　　年　　3 　　月　　23　　日
　　　　　　　　　刑事第七庭審判長法　官　蔡秀雄
        　　　　　　　　　　　　　法　官　蘇素娥
　　　　　　　        　　　　　　法　官  周占春
以上正本證明與原本無異。
不得上訴。
                                  書記官  葉金發
中　　華　　民　　國　　94　　年　　3 　　月　　23　　日
附錄：本案論罪科刑法條全文
刑法第277條
 (普通傷害罪)
傷害人之身體或健康者，處三年以下有期徒刑、拘役或一千元以
下罰金。
犯前項之罪因而致人於死者，處無期徒刑或七年以上有期徒刑；
致重傷者
，處三年以上十年以下有期徒刑。
